臺灣基隆地方法院基隆簡易庭民事判決
111年度基簡字第581號
原      告  駿亨地產仲介經紀有限公司

法定代理人  許翔迪  
訴訟代理人  郭祐舜律師
被      告  邵曉惠  

訴訟代理人  魏振富  
上列當事人間請求給付委任報酬事件，本院於民國111年7月26日
言詞辯論終結，判決如下：
    主  文
被告應給付原告新臺幣（下同）38萬元，及自111年5月21日起至
清償日止，按年息5%計算之利息。
訴訟費用4,080元由被告負擔。
本判決第一項得假執行。但被告如以38萬元為原告預供擔保，得
免為假執行。
    事實及理由
一、原告起訴主張：被告於基隆市有置產需求，以口頭委託原告
    尋找不動產之賣方，經原告媒合居間，覓得訴外人王雅如欲
    以2,140萬元出售其所有門牌號碼基隆市○○區○○路000號13樓
    房屋及坐落土地應有部分（含2個停車位，下稱系爭不動產
    ），被告簽立「買賣議價委託書」出價2,138萬元，並簽立
    「確認書」，兩造約定議價成功，被告應支付40萬元服務費
    用予原告，並於簽定不動產買賣契約書之同時一次支付。因
    被告與賣方價差2萬元，原告願吸收而以被告應給付服務報
    酬中之2萬元支應，亦即原告之服務費用減少為38萬元，不
    影響賣方王雅如出售價金2,140萬元之取得，並經買賣雙方
    同意。被告與賣方王雅如遂於111年2月18日以2,140萬元就
    系爭不動產簽訂不動產買賣契約書（下稱系爭不動產買賣契
    約），是原告對被告之報酬給付請求權，於雙方簽訂系爭不
    動產買賣契約時即已成立，被告自應給付原告服務報酬38萬
    元。嗣被告違約無法依系爭不動產買賣契約約定之期程付款
    ，並非出賣人王雅如不出售系爭不動產，亦無原告承接系爭
    不動產之情事，被告無由推卸本件給付報酬之責任等語，並
    聲明如主文所示。
二、被告答辯：被告配偶魏振富所有門牌號碼基隆市○○區○○路00
    號21樓房屋及坐落土地（下稱義六路房地）經原告仲介售出
    後，原告建議以該買賣價金即可向王雅如購買系爭不動產，
    毋庸另行準備資金，詎料義六路房地的買方未依約給付價金
    ，致被告一時無資金給付王雅如系爭不動產之買賣價金，原
    告之法定代理人許翔迪向原告表示願意承接買受系爭不動產
    ，被告乃放心任其處理，直至接獲出賣人王雅如以台中法院
    郵局第643號存證信函催款後，方知原告之法定代理人許翔
    迪根本未與出賣人王雅如協議，被告只好四處籌款，然出賣
    人王雅如不願繼續履約又拒不歸還被告於系爭不動產買賣契
    約簽約時開立擔保付款的商業本票，被告不得已對出賣人王
    雅如提起民事訴訟請求其移轉系爭不動產所有權予被告，後
    雙方始協議解除系爭不動產買賣契約。依確認書第2條可知
    ，如係不可歸責於被告所生的解除契約（包含合意解除），
    被告均無須給付服務費。系爭買賣契約之解除純因出賣人王
    雅如不肯繼續履行契約所致，而被告先前未付款係因義六路
    房地的買方未依約付款在先，事後原告之法定代理人許翔迪
    未依承諾不負責任，始造成被告陷入違約風險，被告實無任
    何可歸責事由，自無需給付原告任何服務費等語。並為答辯
    聲明：原告之訴駁回；如受不利判決，願供擔保，請准免為
    假執行。
三、本院判斷：
　㈠原告主張被告經原告媒合居間，覓得訴外人王雅如欲以2,140
    萬元出售系爭不動產，被告簽立「買賣議價委託書」出價2,
    138萬元，並簽立「確認書」，兩造約定議價成功，被告應
    支付40萬元服務費用予原告，並於簽定不動產買賣契約書之
    同時一次支付。因買賣雙方價差2萬元，原告願吸收而以被
    告應給付服務報酬中之2萬元支應，亦即原告之服務費用減
    少為38萬元，不影響王雅如出售價金2,140萬元之取得，並
    經買賣雙方同意。被告與王雅如遂於111年2月18日以2,140
    萬元就系爭不動產簽訂不動產買賣契約書之事實，為被告所
    不爭執，並有原告提出一般委託銷售契約書、確認書、買賣
    議價委託書、不動產買賣契約書（以上均為影本）等為證，
    堪信為實在。
　㈡按「稱居間者，謂當事人約定，一方為他方報告訂約之機會
    或為訂約之媒介，他方給付報酬之契約」、「居間人，以契
    約因其報告或媒介而成立者為限，得請求報酬」，此觀民法
    第565條、第568條第1項規定甚明，且居間人於契約因其媒
    介而成立時，即得請求報酬，其後契約因故解除，於其所得
    報酬並無影響（最高法院49年台上字第1646號民事判決要旨
    參照）。是媒介居間人之任務為斡旋於當事人雙方之間，折
    衷協調並為之說合，以促成雙方當事人訂立契約，如委託人
    與相對人因其斡旋而訂立契約，媒介居間人即得請求報酬。
    本件經原告居間媒介被告與訴外人王雅如成立系爭不動產買
    賣契約，有被告與王雅如於111年2月18日簽訂之不動產買賣
    契約書在卷可稽（詳本院卷第23-30頁），系爭不動產買賣
    契約既因原告之居間媒合而成立，則原告據以請求被告給付
    服務報酬，並無不合。
　㈢被告雖辯稱系爭不動產買賣契約嗣因賣方王雅如不繼續履行
    而解除契約，依確認書第2條約定係不可歸責被告，被告無
    需給付服務費云云。然首觀確認書第2條：「議價成功委託
    人（即被告）應支付肆拾萬元正服務費用予受託人（即原告
    ），並於簽定不動產買賣契約書之同時一次支付。惟：⒈因
    可歸責於委託人之事由（包括與賣方合意），致買賣契約解
    除者，不論有無簽訂買賣書面契約，委託人仍應於契約解除
    時支付前開服務費。⒉因可歸責於賣方之事由解約者（包括
    與賣方合意），委託人應以賣方賠償金額百分之五十計算（
    但不得超過原約定服務費數額），作為給付予受託人之服務
    費。」（詳本院卷第19頁），核無委託人即被告無庸給付服
    務費之約定，反之更明確記載系爭不動產買賣契約縱經解除
    ，被告仍應給付服務費；況查系爭不動產買賣契約成立後，
    實係因被告未能依系爭買賣契約第3條約定按時於111年2月2
    8日給付第一期簽約款214萬元，經出賣人王雅如於111年3月
    17日以台中法院郵局第643號存證信函催告被告於5日內履行
    ，如未於催告期限內履行，將解除系爭不動產買賣契約，且
    不另為解除契約之通知，被告雖於111年3月23日以基隆孝三
    路郵局第13號存證信函請求出賣人王雅如同意展延簽約款給
    付期限2週，惟未經出賣人王雅如首肯，出賣人王雅如甚且
    於同年月29日以永和郵局60號存證信函向被告主張解除系爭
    不動產買賣契約，有被告提出上開台中法院郵局第643號、
    基隆孝三路郵局第13號存證信函及原告提出台北信義郵局17
    4號存證信函在卷可稽，足證系爭不動產買賣契約係因被告
    遲延給付價金致遭出賣人王雅如解除契約，顯可歸責於被告
    甚明，而系爭不動產買賣契約既經出賣人王雅如合法解除，
    系爭不動產買賣契約即已因解除而溯及既往消滅，依法被告
    已無從再為合意解除系爭不動產買賣契約，縱被告於111年4
    月13日對出賣人王雅如提起不動產所有權移轉登記民事訴訟
    ，而於訴訟繫屬中之111年5月12日另行與出賣人王雅如共同
    簽立解除契約同意書，同意雙方無條件解除該不動產買賣契
    約書，亦僅係出賣人王雅如同意不向被告請求違約金，並不
    影響系爭不動產買賣契約業經因可歸責於被告而為出賣人王
    雅如所解除，是被告辯稱係因可歸責於賣方王雅如不繼續履
    行而解約，自不足採。
　㈣原告主張依確認書第2條原約定報酬40萬元，嗣因議價經被告
    同意變更為38萬元等情，為被告所不爭執，而「約定之報酬
    ，較居間人所任勞務之價值，為數過鉅失其公平者，法院得
    因報酬給付義務人之請求酌減之」，民法第572條前段定有
    明文。該條規定所適用者，係指居間人雖已為委託人完成其
    居間事務，惟經事後審查，認為居間人為委託人所已付出之
    勞務，其價值與當初訂約時約定之報酬相較，係屬為數過鉅
    而失客觀公平性時，允許委託人事後請求法院酌減約定之報
    酬額，衡其立法之規範目的，係在兼顧公益，而對契約自由
    稍作限制。又委託人依該條規定請求酌減，並未明定其方式
    ，自得以起訴或抗辯方式為之（最高法院57年度台上字第27
    49號民事判決意旨參照）。被告抗辯其無力給付價金時，原
    告表示願承接買受系爭不動產，然根本未與賣方王雅如協議
    ，至王雅如發函催款後又不聞不問云云，或可認被告有請求
    酌減居間報酬之意，惟原告否認有承接系爭不動產之情事，
    而是否承接買賣與居間任務之給付義務無涉，被告亦未能提
    出任何證據資料以實其說，本院考量系爭不動產原定委賣價
    為2,388萬元，原告為促成系爭買賣契約之成立居中磋商斡
    旋，更自行吸收2萬元價差，終使王雅如合意與被告以價金2
    ,140萬元簽訂系爭買賣契約，可見其已付出相當之努力，於
    111年3月被告給付遲延發生爭議時，亦有聯繫買賣雙方至原
    告公司進行協商，為被告所自承（詳本院卷第95頁），酌以
    兩造約定之服務費用38萬元，僅約價金2,140萬元之1.78%，
    與一般市場行情相比並未明顯過高，亦未逾不動產仲介經紀
    業報酬計收標準規定第1條所定報酬之總額合計不得超過實
    際成交價金6％，堪認原告為完成本件居間事務已支出相當之
    勞力、費用等成本，其所任勞務之價值與兩造約定之報酬尚
    屬相當，並無金額過鉅而失客觀公平性之情形存在，是原告
    依約請求被告給付服務費用即居間報酬38萬元，自屬有據，
    應予准許。
四、綜上所述，原告依確認書第二條及兩造協議，請求被告給付
    服務報酬38萬元，及自起訴狀繕本送達之翌日即111年5月21
    日（詳本院卷第41頁）起至清償日止，按年息5%計算之利息
    ，為有理由，應予准許。
五、本件事證已臻明確，兩造其餘攻擊防禦方法及所提出之證據
    資料，經審酌核與本件判決結果無影響，爰不另予一一論列
    ，併此敘明。
六、本件第一審裁判費為4,080元，此外別無其他費用之支出，
    爰依職權確定本件訴訟費用額為4,080元，應由敗訴之被告
    負擔。
七、本件係適用簡易訴訟程序所為被告敗訴之判決，依民事訴訟
    法第389條第1項第3款規定，應依職權宣告假執行，並依聲
    請宣告被告預供擔保，得免為假執行。
八、結論：原告之訴為有理由，依民事訴訟法第78條、第389條
    第1項第3款、第392條第2項，判決如主文。
中　　華　　民　　國　　111 　年　　8 　　月　　9 　　日
                  基隆簡易庭法　官　林淑鳳　　　　　
以上正本係照原本作成。
對於本件判決如有不服，應於收受送達後20日內向本院提出上訴
書狀，上訴於本院合議庭，並按他造當事人之人數附具繕本。如
委任律師提起上訴者，應一併繳納上訴審裁判費。
中　　華　　民　　國　　111 　年　　8 　　月　　9 　　日
                            書記官　張景欣